【裁判字號】    97,上訴,3817
【裁判日期】    970930
【裁判案由】    毒品危害防制條例
【裁判全文】
臺灣高等法院刑事判決                97年度上訴字第3817號
上  訴  人  臺灣板橋地方法院檢察署檢察官
被      告  甲○○
指定辯護人  本院公設辯護人  乙○○
上列上訴人因被告違反毒品危害防制條例案件，不服臺灣板橋地
方法院97年度訴字第35號，中華民國97年 6月11日第一審判決（
起訴案號：臺灣板橋地方法院檢察署96年度偵字第 27259號），
提起上訴，本院判決如下：
    主  文
原判決撤銷。
甲○○販賣第三級毒品，處有期徒刑伍年。扣案之第三級毒品愷
他命壹小包（淨重壹點柒玖公克，併同難以完全析離之包裝袋壹
只）沒收。未扣案之販賣第三級毒品所得新臺幣壹仟貳佰元沒收
，如全部或一部不能沒收時，以其財產抵償之。
    事  實
一、甲○○明知愷他命（Ketamine）係毒品危害防制條例管制之
    第3級毒品，依法禁止販賣，竟仍基於販賣第3級毒品愷他命
    而營利之犯意，於民國（下同）96年 9月中旬後之某時，在
    位於台北縣土城市○○路○段242巷1號「創世紀茶藝KTV」門
    口，向綽號「阿冰」之真實姓名年籍不詳成年男子，以每 3
    至 5公克新台幣（下同）1千元至2千元之價格販入，繼而又
    於同年10月初某時以6百元或7百元之代價向「阿冰」買入愷
    他命1包，自己施用一小部分，然後將之分成2小包後，以新
    台幣1,200元，在「創世紀茶藝KTV」內販售予丙○○，藉此
    獲得不法之利益。嗣於96年11月 6日21時30分許，在上址為
    警查獲，並扣得愷他命 1小包（淨重1.79公克），而悉上情
    。
二、案經臺北縣政府警察局海山分局報告臺灣板橋地方法院檢察
    署檢察官偵查起訴。
    理  由
壹、證據能力部分：
一、按被告以外之人，於審判外之言詞或書面陳述，除法律有規
    定者外，不得作為證據。刑事訴訟法第159條第1項定有明文
    。查證人丙○○於警詢之證詞，屬被告以外之人，於審判外
    之陳述，而證人警詢之證述與其於偵查中經依法具結後之證
    述明顯不符，且查無確切證據佐證其於警詢之陳述具有何可
    信之特別情況，則證人丙○○於警詢之證述，無證據能力。
二、關於證人丙○○於偵查中之證述，係向檢察官所為之陳述，
    並經其依法具結，且查無證據顯示係遭違法取供之情形而有
    顯不可信之情況，而被告復未能提出上開證人在偵查中所述
    有何其他顯不可信之情況，依刑事訴訟法第 159條之1第2項
    規定，證人丙○○於偵查中之證述有證據能力。
貳、實體部分：
一、訊據被告雖供承於上揭時、地持有扣案之愷他命，惟矢口否
    認有何販賣第 3級毒品之犯行，辯稱：伊只有轉讓給丙○○
    ，沒有收錢，只有 1次，在96年10月初，分量約0.4或0.5公
    克，是下班時拿給她的，她拿了後人就走了，伊買的那包只
    有700元，伊當時只買1包，伊自己有先用，剩下的才給她，
    所以給她的那包伊自己有先用過云云。惟查：
  (一)經警於上開時、地自被告甲○○身上查扣之白色結晶 1包（
    淨重1.79公克），送請台灣檢驗科技股份有限公司檢驗結果
    ：「白色結晶 1包，淨重1.79公克，因鑑驗使用0.0020公克
    ，Ketamine陽性反應」，有該公司96年11月20日CH/2007/B0
    468 號濫用藥物檢驗報告、證物送驗紀錄表各乙份在卷可證
    （見偵查卷第73、77頁），復有台北縣政府警察局海山分局
    搜索扣押筆錄、扣押物品目錄表、照片 8張附卷可稽。是本
    件扣案之被告甲○○所有白色結晶1包係第3級毒品愷他命，
    堪以認定。
  (二)證人丙○○於96年12月27日檢察官偵訊時結證稱：被告甲○
    ○有賣愷他命給伊，何時伊忘了，約 2個月前在土城市創世
    紀 KTV賣給伊，當時是半夜，賣給伊1次。以1200元，2小包
    粉狀。伊就只跟甲○○買那 1次，伊可以確定是向甲○○買
    愷他命等語（見偵查卷第 70-71頁）。證人丙○○於上開偵
    查中，就其向被告甲○○購買第 3級毒品愷他命之時間稱伊
    忘了，或約在伊進勒戒所前之2個月前或稱約3、4個月前、8
    至 9月間云云，然被告自警詢、偵查、原審迄本院審理均堅
    稱係在96年10月初，其販賣第 3級毒品愷他命予證人丙○○
    之時間係96年10月初乙節，較與事實相符。證人丙○○於偵
    查中所證購買第 3級毒品愷他命之時間，並不明確，自應以
    被告所供之96年10月初為可採。
  (三)又販賣毒品之所謂販賣行為，係行為人基於營利之目的，而
    販入或賣出毒品而言。販賣毒品者，其主觀上須有營利之意
    圖，且客觀上有販賣之行為，即足構成，至於實際上是否已
    經獲利，則非所問。又政府為杜絕毒品之氾濫，對於查緝施
    用及販賣毒品之工作，無不嚴加執行，販賣毒品罪又係重罪
    ，若無利可圖，應不致甘冒重刑無故受懲；且毒品愷他命可
    任意分裝或增減其份量，而每次買賣之價量，亦隨時隨雙方
    關係之深淺、當時之資力、需求程度及對行情之認知等因素
    ，機動的調整，因之販賣之利得，除經坦承犯行，或價量均
    臻明確外，委難察得實情，職是之故，販賣之人從價差或量
    差中牟利方式雖異，縱未確切查得販賣賺取之實際差價，其
    意圖營利之非法販賣行為則一，是除非別有事證，足認係按
    同一價量委買、轉售或無償贈與，確未牟利外，尚難執此遽
    認非法販賣之證據有所未足，致使知過坦承者難辭重典，飾
    辭否認者反得僥倖，而失情理之平。再參酌第 3級毒品之交
    易為政府懸為嚴予取締之犯罪，被告甲○○自承向綽號「阿
    冰」之真實姓名年籍不詳成年男子，以600元或700元之代價
    買入愷他命 1包，自己施用一小部分後，於上開時、地再無
    償轉讓予丙○○等語，惟證人丙○○與被告甲○○僅曾為同
    事並非至親，亦無緊密之情誼關係，且證人丙○○係因知悉
    被告有施用愷他命之習慣，並可向被告購買毒品，雙方始互
    有聯絡，則被告甲○○苟無利潤可圖，衡情應無甘冒遭查緝
    法辦重刑之風險而無償交付第 3級毒品與證人丙○○之理。
    況證人於偵查中結證以 1,200元之價格向被告購入毒品，是
    被告上開所辯係無償轉讓 1包予證人施用云云，顯係避重就
    輕之詞，不足採信。至於究係販賣1小包，抑或2小包毒品予
    丙○○乙節，證人丙○○於偵查中結證明確稱係向被告購買
    2小包，被告則供稱交付證人1小包，惟被告將1小包分為2小
    包出售，可得較高之利潤，衡情應以證人所供為真實。故被
    告甲○○在向綽號「阿冰」男子以600元或700元之價格購入
    第3級毒品後，再將施用後剩下之毒品分裝成2小包，以1,20
    0 元之價格販賣予證人丙○○，以賺取其中之利潤，顯具營
    利之意圖。
  (四)綜上所述，本件事證明確，被告犯行洵堪認定，應予依法論
    罪科刑。
二、查愷他命係毒品危害防制條例第2條第2項第3款所規定之第3
    級毒品，核被告所為，係犯該條例第4條第3項之販賣第 3級
    毒品罪。其持有毒品之輕行為，應為販賣毒品之重行為所吸
    收，不另論罪。
三、原審未予詳查，遽為被告甲○○無罪之諭知，容有未洽；檢
    察官據此提起上訴，指摘原判決不當，為有理由，應由本院
    將原判決撤銷。爰審酌被告明知毒品危害之烈，且販賣行為
    乃煙毒禍害之源，其源不斷，則流毒所及，非僅多數人之生
    命、身體受其侵害，社會、國家之法益亦不能免，卻仍意圖
    營利而販賣第 3級毒品，則為害之鉅，當非個人一己之生命
    、身體法益所可比擬，以及所販賣毒品之數量不多，復參酌
    被告之犯罪手段、品行、智識程度等一切情狀，量處如主文
    第 2項所示之刑。
四、末查，依毒品危害防制條例第18條第 1項前段規定，應予沒
    收銷燬之毒品，以經查獲之第1、2級毒品為限。依毒品危害
    防制條例第18條第 1項後段復規定查獲之第3、4級毒品，無
    正當理由擅自持有者，沒入銷燬之，並無沒收之特別規定，
    鑑於第3、4級毒品均係管制藥品，特於同條例第11條之 1明
    定無正當理由，不得擅自持有，是第 3級毒品之愷他命亦屬
    違禁物，應回歸刑法之適用，依刑法第38條第1項第1款規定
    沒收之，此有最高法院96年台上字第 727號判決可資參照。
    是依上開說明，扣案含有第3級毒品愷他命成份之白色結晶1
    小包（淨重1.79公克，併同難以完全析離之包裝袋 1只）係
    管制藥品，無正當理由不得擅自持有，屬違禁物，應依刑法
    第38條第1項第1款規定沒收。至於扣案施用愷他命之吸管 1
    支，非供本件犯罪之用，且亦非違禁物，不予沒收。又本件
    被告因販賣第3級毒品愷他命所得之1,200元，為被告犯罪所
    得之物，應依毒品危害防制條例第19條第 1項規定沒收之，
    如全部或一部不能沒收時，以其財產抵償之。
據上論斷，應依刑事訴訟法第369條第1項前段、第364條、第299
條第1項前段，毒品危害防制條例第4條第3項、第19條第1項，刑
法第11條前段、第38條第1項第1款，判決如主文。
本案經檢察官許仲瑩到庭執行職務。
中    華    民    國    97    年    9     月    30    日
                  刑事第六庭審判長法  官  林堭儀
                                  法  官  吳淑惠
                                  法  官  張明松
以上正本證明與原本無異。
如不服本判決，應於收受送達後十日內向本院提出上訴書狀，其
未敘述上訴之理由者並得於提起上訴後十日內向本院補提理由書
（均須按他造當事人之人數附繕本）。
                                  書記官  蔡棟樑
中    華    民    國    97    年    9     月    30    日
附錄：本案論罪科刑法條全文
毒品危害防制條例第4條第3項：
製造、運輸、販賣第一級毒品者，處死刑或無期徒刑；處無期徒
刑者，得併科新臺幣1千萬元以下罰金。
製造、運輸、販賣第二級毒品者，處無期徒刑或7年以上有期徒
刑，得併科新臺幣7百萬元以下罰金。
製造、運輸、販賣第三級毒品者，處5年以上有期徒刑，得併科
新臺幣5百萬元以下罰金。
製造、運輸、販賣第四級毒品者，處3年以上10年以下有期徒刑
，得併科新臺幣3百萬元以下罰金。
製造、運輸、販賣專供製造或施用毒品之器具者，處1年以上7年
以下有期徒刑，得併科新臺幣1百萬元以下罰金。
前五項之未遂犯罰之。


司法院資訊處製作；財團法人民間司法改革基金會備份。
